【裁判字號】    90,易,1716
【裁判日期】    900823
【裁判案由】    業務侵占
【裁判全文】
臺灣臺中地方法院刑事判決                          九十年度易字第一七一六號
    公  訴  人  臺灣臺中地方法院檢察署檢察官
    被      告  甲○○
右列被告因業務侵占案件，經檢察官提起公訴（九十年度偵字第四四四五號），本院
判決如左：
    主  文
甲○○連續意圖為自己不法之所有，而侵占對於業務上所持有之物，處有期徒刑捌月
；又連續意圖為自己不法之所有，而侵占對於業務上所持有之物，處有期徒刑捌月。
應執行有期徒刑壹年貳月。
    事  實
一、甲○○自民國八十二年六月七日起至八十七年五月十二日止，受僱設於臺北市○
    ○路十巷廿二號之穎寶企業有限公司（下稱穎寶公司）之臺中辦事處（設址於臺
    中縣太平市○○路八九０南巷一弄十五號），擔任業務經理之工作，從事雜糧買
    賣、加工及收取客戶貨款等業務，為從事業務之人。甲○○於八十五年十二月間
    將穎寶公司之貨物出售予如附表所示之豐全公司、添裕公司、翁裕美公司等三名
    客戶，合計貨款共為新臺幣（下同）一百五十二萬三千六百十六元，其明知向客
    戶收取之款項，必須即時繳交穎寶公司，竟意圖為自己不法所有之概括犯意，連
    續於該月間，將其基於業務上所收受之上開三家客戶之貨款，變易持有為所有而
    侵占入己，得手後將之花用殆盡，後於八十五年十二月下旬為穎寶公司負責人乙
    ○○發覺此事，甲○○先清償三十餘萬元，尚積欠一百十八萬零八百八十一元，
    並於同年月三十一日簽立切結書後，乙○○乃同意讓其繼續工作。甲○○又因經
    濟狀況困窘，另行起意，復基於意圖為自己不法所有之概括犯意，於同年四月間
    ，收受如附表所示之蘇文琮、黃水波、吳志強、張明宗、林金和、楊煌本、吳世
    興、卓學參、林秋南、石明宗、黃錫雄、蘇文宗等十二人次之客戶貨款，共計一
    百二十三萬五千八百三十七元，變易持有為所有而侵占入己，得手後將之花用殆
    盡，穎寶公司於八十七年五月間發現上揭款項未經收回，經向甲○○追究，甲○
    ○於同年四月十四日再書立一份切結書，嗣後並清償上開侵占之一百二十三萬五
    千八百三十七元。
二、案經穎寶公司訴由臺灣臺中地方法院檢察署檢察官偵查起訴。
    理  由
一、訊據被告甲○○於本院審理時固供承有於右揭時地二次連續挪用業務上所持有之
    金錢一百五十二萬三千六百十六元、一百二十三萬五千八百三十七元之事實，惟
    矢口否認有侵占之故意，辯稱：伊挪用後有向公司負責人乙○○報告此事，他有
    同意讓我先使用這筆金錢，以後再慢慢還款云云。惟查，被告上開二次共侵占二
    百七十五萬九千四百五十三元之事實，除據其供述明確外，核與告訴人之代表人
    乙○○指訴情節相符，復有被告所簽署之切結書二份、員工資料明細一紙在卷可
    稽。被告雖辯稱：其事後有得告訴人之代表人乙○○同意云云，惟證人乙○○於
    本院九十年八月九日審理時到庭陳稱：伊沒有事後同意被告使用該筆金錢等語，
    是證人乙○○並無事後同意之事當可確認，而業務侵占罪屬即成犯，行為人一有
    侵占之行為即構成犯罪，並不因其事後清償或得財物所有人原諒，即可免除刑責
    ，被告上開辯解，應屬對法律之誤解。綜上，事證明確，被告二次連續業務侵占
    之犯行，洵堪認定。
二、被告於任職穎寶公司期間，擔任業務經理之工作，從事雜糧買賣、加工及收取客
    戶貨款等業務工作，係從事銷售及收款業務之人，其利用業務上之機會，侵占其
    業務上持有之金錢，核其所為，係犯刑法第三百三十六條第二項之業務侵占罪。
    被告於八十六年一、二月間以及八十七年四月間先後多次侵占之行為，時間緊密
    ，所犯罪名相同，各顯係基於概括之犯意反覆為之，均應依刑法第五十六條之連
    續犯規定論以一罪。被告於八十六年一、二月間所犯之連續業務侵占罪與八十七
    年四月間所犯連續業務侵占罪，其間相距一年有餘，時間非顯屬密接，且前者經
    發覺後，被告亦書立切結書以示悔意，足見其第二次犯行，係屬另行起意，並非
    基於概括犯意為之，是該二次連續業務侵占之行為，其犯意各別，罪名不同，應
    予分論併罰。爰審酌被告連續利用職務上之機會侵占款項，金額分別高達一百五
    十二萬三千六百十六元、一百二十三萬五千八百三十七元，侵占所得金額非低，
    惡性非輕，惟念及其未曾犯有期徒刑以上之罪，有臺灣高等法院被告全國前案紀
    錄表一份附卷可稽，且犯後大致坦承犯行，且已清償部分金額等一切情狀，分別
    量處如主文所示之刑，並合併定其應執行刑，以示懲儆。
據上論斷，應依刑事訴訟法第二百九十九條第一項前段，刑法第五十六條、第三百三
十六條第二項、第五十一條第五款，罰金罰鍰提高標準條例第一條前段，判決如主文
。
本案經檢察官許萬相到庭執行職務
中      華      民      國      九十      年      八      月    廿三    日
                                臺灣臺中地方法院刑事第四庭
                                        法  官  楊  明  真
右正本證明與原本無異。
如不服本判決，應於送達後十日內向本院提出上訴狀（須附繕本），上訴於臺灣高等
法院臺中分院。
                                        書記官
中      華      民      國      九十      年      八      月    廿四    日
附錄本判決論罪科刑法條
中華民國刑法第三百三十六條第二項：
  對於業務上所持有之物，犯前條第一項之罪者，處六月以上五年以下有期徒刑，得
  併科三千元以下罰金。


司法院資訊處製作；財團法人民間司法改革基金會備份。
